臺灣高等法院臺中分院刑事判決　　　 100年度上易字第1478號
上　訴　人　臺灣臺中地方法院檢察署檢察官
被　　　告　蔡大立
上列上訴人因被告家庭暴力防治法之妨害自由案件，不服臺灣臺
中地方法院100年度易字第1985號中華民國100年9月30日第一審
判決（起訴案號：臺灣臺中地方法院檢察署100年度偵字第8921
號），提起上訴，本院判決如下：
    主  文
上訴駁回。
    理  由
一、按依刑事訴訟法第350條、第361條、第362條、第367條規定
    ，不服地方法院之第一審判決而上訴者，須提出上訴書狀，
    並應敘述具體理由，為上訴必備之程式；其所提出之書狀未
    敘述上訴理由，或僅曾以言詞陳述上訴理由者，均應於上訴
    期間屆滿後20日內補提理由書於第一審法院。第一審法院經
    形式審查，認逾期未補提上訴理由者，應定期間先命補正；
    逾期未補正者，為上訴不合法律上之程式，應以裁定駁回。
    倘已提出上訴理由，但所提非屬具體理由者，則由第二審法
    院以上訴不合法律上之程式，判決駁回。而所謂具體理由，
    必係依據卷內既有訴訟資料或提出新事證，指摘或表明第一
    審判決有何採證認事、用法或量刑等足以影響判決本旨之不
    當或違法，而構成應予撤銷之具體事由，始克當之（例如：
    依憑證據法則具體指出所採證據何以不具證據能力，或依憑
    卷證資料，明確指出所為證據證明力之判斷如何違背經驗、
    論理法則）；倘僅泛言原判決認定事實錯誤、違背法令、量
    刑失之過重或輕縱，而未依上揭意旨指出具體事由，或形式
    上雖已指出具體事由，然該事由縱使屬實，亦不足以認為原
    判決有何不當或違法者（例如：對不具有調查必要性之證據
    ，法院未依聲請調查亦未說明理由，或援用證據不當，但除
    去該證據仍應為同一事實之認定），皆難謂係具體理由，俾
    與第二審上訴制度旨在請求第二審法院撤銷、變更第一審不
    當或違法之判決，以實現個案救濟之立法目的相契合，並節
    制濫行上訴（最高法院97年度臺上字第892號判決意旨可資
    參照）。又理由是否具體，則屬第二審法院審查之範圍，不
    在命補正之列，亦即上訴書狀已記載理由，並有具體之敘述
    時，其上訴既屬合法，第二審法院固應就其理由之是否可取
    ，為實體之審理及判斷；如認其上訴書狀雖記載理由，但並
    未具體敘述時，則無須再命補正，可逕認其上訴不合法，以
    判決駁回之，此有最高法院97年度臺上字第1281號判決意旨
    可參。
二、本案檢察官不服原審判決提起上訴，其上訴意旨略以：被告
    蔡大立犯後雖坦承犯行，然其不思以和平手段，理性處理配
    偶間之紛爭，竟恣意分別以手持菜刀或言語恫嚇方式，恐嚇
    告訴人鄒易蘭，犯罪情節非微，應予嚴厲譴責；而被告迄今
    亦未與告訴人達成和解。原審未審酌及此，量處刑度實屬過
    輕，有違罪刑相當性原則，請將原判決撤銷，對被告從重量
    刑等語。
三、按量刑輕重係屬事實審法院得依職權自由裁量之事項，苟已
    斟酌刑法第57條各款所列情狀而未逾越法定刑度，不得遽指
    為違法（最高法院72年度台上字第6696號、75年度台上字第
    7033號判例要旨參照）；且在同一犯罪事實與情節，如別無
    其他加重或減輕之原因，下級審法院量定之刑，亦無過重或
    失輕之不當情形，則上級審法院對下級審法院之職權行使，
    原則上應予尊重（最高法院85年度台上字第2446號判決意旨
    參照）。
四、經查，檢察官之上訴意旨稱被告犯後雖坦承犯行，惟犯罪情
    節非微，亦未與告訴人達成和解，原審未審酌及此，量刑過
    輕，有違罪刑相當性原則云云。惟原審判決理由中已載明其
    量刑之依據：「…爰審酌被告僅因處理小孩哭鬧等事務而與
    告訴人爭吵，竟不知理性溝通，控制情緒，貿然持菜刀及出
    言恫嚇加害告訴人生命之事，不僅使告訴人心生畏懼，亦傷
    害其對於婚姻之期待、信心，殊不足取，惟犯後於本院已知
    坦承犯行之犯後態度，以及被告與告訴人離婚後關係仍交惡
    致雙方未能就本案和解等一切情狀，分別量處如主文所示之
    刑，並均諭知易科罰金之折算標準，且定其應執行刑及易科
    罰金之折算標準。」（見原判決第3頁），業已審酌檢察官
    上訴意旨所述之情形，並非未予審酌。是原審判決已就被告
    所犯本案之一切情狀，依刑法第305條之法定刑度內，分別
    量處拘役59日、40日，定其應執行刑拘役90日，並諭知易科
    罰金之折算標準，已妥為斟酌，並說明其審酌之根據及理由
    ，尚無違反經驗法則、論理法則、比例原則、公平原則，或
    有何其他違法情事。本院從形式上觀察，認原審法院已就刑
    法第57條揭示之各種量刑條件妥為斟酌，符合「罪當其罰」
    之原則，並無濫用量刑權限之違法或失當之處。
五、綜上所述，檢察官之上訴理由並未依卷內既有訴訟資料或提
    出新事證，具體指摘原審判決有何採證認事、用法或量刑等
    足以影響判決本旨之不當或違法，而構成應予撤銷之具體事
    由，揆諸上開最高法院判決意旨及依「程序優先於實體」之
    刑事訴訟法原則，其上訴自屬違背法律上之程式，爰不經言
    詞辯論，駁回其上訴。
據上論斷，應依刑事訴訟法第367條前段、第372條，判決如主文
。
中    華    民    國   100    年    11    月    30    日
            刑事第四庭  審判長法  官  洪  耀  宗
                              法  官  林  清  鈞
                              法  官  卓  進  仕
以上正本證明與原本無異。
不得上訴。
                              書記官  郭  振  祥
中    華    民    國   100    年    11    月    30    日